【裁判字號】    98,審事聲,77
【裁判日期】    980902
【裁判案由】    聲明異議
【裁判全文】
臺灣高雄地方法院民事裁定            98年度審事聲字第77號
異  議  人  臺灣產物保險股份有限公司
即債權人
法定代理人  甲○○
相  對  人  乙○○
上列當事人間清償債務事件，異議人對於中華民國98年6 月29日
本院民事庭司法事務官所為98年度司執字第38886 號裁定提出異
議，本院裁定如下：
    主  文
原裁定廢棄。
    理  由
一、按強制執行事件，由法官或司法事務官命書記官督同執達員
    辦理之。本法所規定由法官辦理之事項，除拘提、管收外，
    均得由司法事務官辦理之。強制執行法第3 條及法院組織法
    第17條之2 第1 項第2 款分別定有明文。又當事人或利害關
    係人，對於執行法院強制執行之命令，或對於執行法官、書
    記官、執達員實施強制執行之方法，強制執行時應遵守之程
    序，或其他侵害利益之情事，得於強制執行程序終結前，為
    聲請或聲明異議；前項聲請或聲明異議，由執行法院裁定之
    。亦為強制執行法第12條第1 項、第2 項所明定。故司法事
    務官於強制執行程序中就當事人或利害關係人依第12條所為
    之聲請或聲明異議，自得立於執行法院之地位先為准駁之裁
    定（處分）。次按司法事務官處理事件所為之處分，與法院
    所為者有同一之效力。當事人對於司法事務官處理事件所為
    之終局處分，得於處分送達後10日之不變期間內，以書狀向
    司法事務官提出異議。司法事務官認前項異議有理由時，應
    另為適當之處分；認異議為無理由者，應送請法院裁定之。
    法院認第一項之異議為有理由時，應為適當之裁定；認異議
    為無理由者，應以裁定駁回之。民事訴訟法第240 之3 條及
    第240 之4 條亦分別定有明文。本件異議人原係對於本院民
    事執行處司法事務官所為之執行處分聲明異議，經司法事務
    官就該聲明異議為裁定（即依強制執行法第12條第2 項規定
    所為之裁定，裁定結果為駁回其異議），異議人對該裁定不
    服而提出異議，司法事務官認其異議無理由而送請本院為裁
    定，核與上開條文規定相符，尚無處理程序或權限上之瑕疪
    ，先予說明。
二、異議意旨略以：相對人並未提起債務人異議之訴或有符合停
    止執行之必要條件，亦無法律禁止執行之規定，執行法院裁
    定駁回強制執行程序，於法不合。又異議人聲請對第三人高
    雄銀行小港分行之存款債權強制執行，係就其個人財產執行
    ，並非對薪資債權強制執行，兩者執行標的並非同一，自無
    重複查封之問題，為此聲明異議，求為廢棄原裁定等語。
三、又按債務人對於第三人之債權，如係維持債務人及其家屬生
    活所必需者，不得為強制執行，固為強制執行法第122 條所
    明定。惟債務人服勞務所獲之薪津，非必全部為維持債務人
    及其家屬生活之必要費用，如除去此項必要費用尚有餘額，
    仍非不得為強制執行。又強制執行法第122 條所稱「維持債
    務人及其家屬生活所必需」，係指依一般社會觀念，維持其
    最低生活，在客觀上不可缺少者而言。至於是否生活所必需
    ，應就債務人之身分地位、經濟狀況、其共同生活之親屬人
    數及當地社會生活水準等情形認定之。況強制執行之目的，
    在使債權人依據執行名義聲請執行機關對債務人施以強制力
    ，強制其履行債務，以滿足債權人私法上請求權之程序，雖
    強制執行法第122 條規定就維持債務人及其共同生活之親屬
    生活所必需者，不得為強制執行，惟此係依一般社會觀念，
    維持最低生活客觀上所需者而言，考其立法目的，非欲藉此
    而予債務人寬裕之生活，債務人仍應盡力籌措，以維債權人
    之權益。（最高法院52年台上字第1683號判例、76年度台抗
    字第392 號裁定參照）。而債務人對於金融機構之存款債權
    ，除另有約定外，非屬繼續性給付之債權，故對存款債權所
    為之強制執行，原則上，其效力應不於扣押後始存入之存款
    （臺灣高等法院暨所屬法院96年法律座談會民執類提案第9
    號討論意見參照）。
四、本件異議人持本院89年度促字第26009 號支付命令暨確定證
    明書，向執行法院聲請對相對人在第三人高雄銀行小港分行
    所開立帳戶（下稱系爭帳戶）之存款債權為強制執行，經執
    行法院於98年4 月28日核發雄院高98司執恭字第38886 號執
    行命令，在債權額即新台幣（下同）87萬293 元本息範圍內
    予以扣押（下稱系爭扣押命令），經高雄銀行小港分行於98
    年6 月8 日函復已就相對人在該分行之存款債權9 萬429 元
    予以扣押。惟相對人則以異議人前已就伊每月薪資債權在1/
    3 範圍內扣薪，其餘薪資債權則留供伊充作生活費使用，並
    存入系爭帳戶內，詎異議人復就系爭帳戶內之存款向執行法
    院聲請強制執行，致伊之生活陷入困境等語，向執行法院聲
    明異議，聲請撤銷系爭扣押命令。執行法院乃駁回異議人強
    制執行之聲請等情，業經本院依職權核閱本院98年度司執字
    第38886號執行卷宗查明屬實。
五、經查，依相對人自行提出之扣薪紀錄顯示其任職高雄市政府
    警察局鹽埕分局之每月薪資約為69,630元，經扣除執行扣押
    薪資23,210元，健保費1,742 元及公教退撫3,293 元後，每
    月尚有41,385元之薪資所得可供支配運用，尚超過相對人所
    主張之每月家庭基本開銷：如房屋租賃費5,000 元及管理費
    700 元、三子之伙食費共約13,400元、水、電及電話費約2,
    500 元、三子交通費384 元及長子與三子之零用錢約8,000
    元（次子於98年8 月已有工作收入），合計約29,984元。又
    其雖自97年11月間起即被執行扣薪，然其於系爭帳戶內之存
    款，迄至98年6 月8 日止，結存餘額尚有9 萬429 元，顯見
    執行法院前對異議人所預留之薪資餘額，於除去相對人及其
    家屬之基本生活必需費用後，仍有結餘之儲蓄。而相對人就
    上開餘額之用途，雖主張係預供繳交97年度所得稅及小孩註
    冊學費之用，然其嗣於98年8 月22日業已自陳97年度所得稅
    29,990元，已於98年6 月25日向友人借調繳納，其子之註冊
    費並經繳納完畢，此有薪資用途明細報告表及收據在卷可稽
    。況依民法第1116條之2 規定，相對人之三名子女，應由其
    與前妻共同負擔扶養義務，其次子並於98年8 月間起已開始
    工作，應有收入，而相對人名下尚有三陽汽車一輛，此有稅
    務電子閘門財產所得調件明細表附卷可稽。據此，則系爭帳
    戶內之存款債權，尚難認為係維持相對人及其家屬生活所必
    需，揆諸上開說明，自非不得對之為強制執行。而異議人固
    已就相對人扣押之薪資範圍內受償，惟異議人之債權既尚未
    全部獲償，異議人自仍有權利聲請強制執行相對人名下之財
    產以利債權獲得完全之清償。末查，執行法院所核發之扣押
    命令效力亦僅及於扣押命令送達第三人高雄銀行小港分行之
    日止之存款債權，對於往後相對人領取薪資存款帳戶內存款
    之權利，並不生影響，業如前述，附此敘明。
六、從而，異議人聲請執行法院對系爭存款予以扣押執行，於法
    並無不合，應無致相對人及其家屬不能維持基本生活之情事
    。執行法院依相對人之聲明異議，認相對人就系爭存款餘額
    仍保有應付基本生活所需之權利，而裁定駁回異議人之強制
    執行聲請，自有未洽，異議意旨指摘原裁定不當，聲明廢棄
    ，為有理由，爰裁定如主文所示。
七、據上論結：本件異議為有理由，依強制執行法第3 條、第30
    條之1 、民事訴訟法第240 條之4 第3 項前段，裁定如主文
中    華    民    國    98    年    9     月    2     日
                  民事第二庭法  官  蘇姿月
正本係照原本作成。
如不服本裁定應於送達後10日內向本院提出抗告狀，並繳納裁判
費新台幣1,000元。
中    華    民    國    98    年    9     月    2     日
                            書記官  陳美月


司法院資訊處製作；財團法人民間司法改革基金會備份。
